【裁判字號】    92,交聲,10
【裁判日期】    920331
【裁判案由】    聲明異議
【裁判全文】
臺灣屏東地方法院交通事件裁定                      九十二年度交聲字第一號
    異  議  人  乙○○
右列受處分人因違反道路交通管理處罰條例案件，對於交通部公路總局屏東監理站九
十二年一月十三日所為八二－Ｖ00000000號裁決（原處分：屏警交字第Ｖ0
0000000號）聲明異議，本院裁定如左：
    主  文
異議駁回。
    理  由
一、原處分及裁決意旨略以：異議人乙○○於民國九十一年十一月二十四日凌晨一時
    二十五分許，駕駛邱奕宏所有之車號：Ｓ八－三三九七號自用小客車行經臺一線
    四五二公里北上車道附近時，有駕駛人在道路上蛇行或以其他危險方式駕車因而
    肇事情事，依道路交通管理處罰條例第四十三條第一項第一款、第二項規定，處
    罰鍰新臺幣一萬八千元並吊銷駕駛執照。
二、異議人於本院訊問時自稱：伊當時車速約八、九十公里，在發現爆胎後幾秒鐘就
    撞車，雖有超速，但現在車子越做越好，現場沒有人依照時速在開車云云（詳本
    院卷九十二年三月七日訊問筆錄）；又以書狀略稱：異議人乙○○右揭時地行車
    時，精神狀態良好，未有飲酒，依正常行車時速駕駛，途經該路段時，為遵守交
    通規則，維護行車安全，已將車速減低，並極盡注意車前狀況，隨時採取必要安
    全措施之能事，無何違誤，本件車禍實因「路面有異物造成輪胎破裂」，無法穩
    定操控方向盤，造成車輛迴轉，方以車尾撞及路邊之護欄，警員於事故發生後，
    經路人報案始到達現場，並未親眼目睹事發經過，如何能據（遽）為認定異議人
    有上開違規情事云云，並提出輪胎破損照片二幀以實其說。
三、按行車速度，應依標誌或標線之規定，道路交通安全規則第九十三條第一項前段
    定有明文。次按，人民違反法律上之義務而應受行政罰之行為，法律無特別規定
    時，雖不以出於故意為必要，仍須以過失為其責任條件。但應受行政罰之行為，
    僅須違反禁止規定或作為義務，而不以發生損害或危險為其要件者，推定為有過
    失，於行為人不能舉證證明自己無過失時，即應受處罰，司法院大法官會議釋字
    第二百七十五號，著有解釋。經查，本件事發現場為省道臺一線四五二公里北上
    路段，該路段時速限制雖標示為七十公里，惟因現場附近為連續彎道，極易肇事
    ，每年猶平均有七、八人會在該處因車禍死亡，乃公路主管機關已在現場前方約
    五百公尺處分向島上以大幅紅底白字醒目標示「易肇事路段  嚴禁超速」等字樣
    提醒駕駛人，異議人乙○○右揭時地駕駛車號Ｓ八－三三九七號自小客車行經上
    開彎道路段時，失控撞及路旁護欄，造成乙○○自己及另二名乘客邱奕宏、蕭慧
    卿受傷，旋經屏東縣警察局枋寮分局交通事故處理小組到場處理，並對駕駛人乙
    ○○、乘客即車主邱奕宏制作筆錄等情，業據異議人乙○○、證人即承辦員警甲
    ○○於本院訊問時陳明在卷，並有道路交通事故調查報告表一紙、訊問筆錄二份
    及現場照片十二幀在卷可稽，堪信為真。異議人乙○○於本院訊問時，對其右揭
    時地駕駛上開自小客車之車速自承為八、九十公里；其警訊時則陳稱為九十公里
    ；然依當時乘坐在駕駛座旁之乘客邱奕宏則表示其時速為一百公里；不論何者，
    均無解其當時未因現場為危險路段而減速，猶以逾速限七十公里之高速過彎之違
    規事實。異議人乙○○對其肇事原因雖辯稱係因路面有砂石造成自小客車輪胎爆
    裂而失控云云，惟本件事發後，經員警到場處理時，不僅在現場路面未見有任何
    砂石，亦未發現該自小客車輪胎有爆裂情事，已經證人即到場處理之員警甲○○
    於本院訊問時證述在卷。矧依異議人乙○○提出之輪胎照片觀之，右揭事發當時
    該車所裝配者既屬以防爆、散熱性能著稱之高速胎及鋁合金胎圈，在正常行駛下
    ，縱有輕微路面瑕疵，亦不至出現如照片所示自側邊嚴重爆裂、鋁圈大塊破裂、
    剝落之現象，是異議人所言，顯與事實不符。衡情，姑不論依卷附照片所示，本
    件自小客車於事發後，其車尾因強力甩尾而騎上護欄，行李箱、後車箱亦嚴重扭
    曲、凹陷，依常理判斷，上開異議人乙○○及證人邱奕宏就事發前車速所為之陳
    述，已均有所保留；今異議人乙○○對其右揭時地在易肇事之彎道路段有駕車超
    速之違規情事既已自承在卷，復無法舉證排除其違規與本件肇事之結果間因果關
    係，則以該路段路況之險、往來人車之多，異議人乙○○竟仍本於當今造車科技
    進步即無須遵循速限行車之輕率態度，無視現場易肇事路段之警告標示而超速行
    駛、過彎，其以危險方式駕駛汽車，嗣後果因而肇事之事實至為顯明，原處分及
    裁決意旨依道路交通管理處罰條例第四十三條第一項第一款、第二項規定所為前
    開處罰於法自無不合，異議意旨率指其為不當，顯無理由，應予駁回。
四、據上論斷，應依道路交通案件處理辦法第十九條，裁定如主文。
中      華      民      國    九十二    年      三      月    三十一    日
                                    臺灣屏東地方法院交通法庭
                                        法  官   陳松檀
右正本證明與原本無異。
如不服本裁定應於收受送達後五日內向本院提出抗告書狀敘述抗告之理由抗告於臺灣
高等法院高雄分院。
                                        書記官  張福山
中      華      民      國    九十二    年      三      月    三十一    日


司法院資訊處製作；財團法人民間司法改革基金會備份。
